臺灣高等法院高雄分院刑事判決　　 96年度上更(二)字第212號
上　訴　人　臺灣高雄地方法院檢察署檢察官
上　訴　人
即　被　告　己○○
　　　　　　　　　　　弄11號
選任辯護人　柳聰賢 律師
上　訴　人
即　被　告　乙○○
選任辯護人　楊達雄律師
上　訴　人
即　被　告　丙○○
選任辯護人　賴玉山律師
　　　　　　楊瀚濤律師
　　　　　　邱佩芳律師
上　訴　人
即　被　告　丁○○
指定辯護人　本院公設辯護人 孫妙岑
被　　　告　戊○○
　　　　　　　　　　現另案於台灣台南監獄執行
上列上訴人因被告貪污治罪條例案件，不服臺灣高雄地方法院93
年度訴字第3號中華民國93年6月7日第一審判決（起訴案號：臺
灣高雄地方法院檢察署92年度偵字第22719、24183號），提起上
訴，本院判決後，經最高法院第2次發回，本院判決如下：
    主  文
原判決關於己○○侵占職務上持有之非公用私有財物罪、乙○○
、丙○○、丁○○、戊○○部分，均撤銷。
己○○、丁○○共同犯公務員對於違背職務之行為收受賄賂罪，
己○○處有期徒刑拾年捌月，褫奪公權捌年，所得財物新台幣捌
萬陸仟元，應予連帶追繳沒收，如全部或一部無法追繳時，以其
財產抵償之，所得財物海洛因粉末壹包（重量約2 錢）應予連帶
追繳沒收，如全部或一部無法追繳時，追徵其價額。
丁○○，累犯，處有期徒刑拾年貳月，褫奪公權陸年；所得財物
新台幣捌萬陸仟元，應予連帶追繳沒收，如全部或一部無法追繳
時，以其財產抵償之。
乙○○、丙○○共同犯公務員侵占職務上持有之非公用私有財物
罪，均處有期徒刑伍年陸月，褫奪公權年。所得財物海洛因粉
末壹包（重量約2 錢）應予連帶追繳沒收，如全部或一部無法追
繳時，追徵其價額。
戊○○犯對於公務員關於違背職務之行為，交付賄賂罪，累犯，
處有期徒刑拾月，減為有期徒刑伍月。
    事  實
一、丁○○前因違反肅清煙毒條例案件，於民國（以下同）83年
    11月23日經本院以83年度上訴字第2918號判處有期徒刑3 年
    3 月確定；又因違反肅清煙毒條例、麻醉藥品管理條例等案
    件，經臺灣高雄地方法院於84年6 月29日以84年度訴字第93
    7 號分別判處有期徒刑3 年2 月及拘役20日確定，上開案件
    接續執行，於86年8 月31日假釋出監，甫於90年9 月17日假
    釋期滿執行完畢，戊○○則於87年間曾犯毀損及恐嚇罪，經
    台灣高雄地方法院分別判處有期徒刑3 月、4 月，並定執行
    刑為有期徒刑6 月確定，於89年8 月7 日縮刑期滿出監而執
    行完畢，均仍不知悔改。
二、己○○、乙○○、丙○○3 人均係高雄縣政府警察局林園分
    局警備隊警員（丙○○嗣後調派林園分局林園派出所），均
    係依據法令從事公務之人員，丁○○（綽號「宗仔」）則係
    己○○之堂外甥。己○○、乙○○、丙○○3 人於92年7 月
    7 日，負責林園分局警備隊當日自中午12時起至下午6 時止
    之查緝毒品、竊盜及仿冒勤務，各自向林園分局警備隊領用
    槍枝1 支、子彈24發使用，均身著便服，由乙○○駕駛其所
    有之車牌號碼VX-4201 號自用小客車（豐田牌紅色、1,600C
    C） ，搭載己○○、丙○○出外值勤。而丁○○因友人戊○○（綽號「阿華」）與其同皆從事販賣第一級毒品海洛因生
    意（2 人涉嫌販賣毒品案件，由檢察官另行偵辦起訴，丁○○且經原審法院於94年9 月2 日判處無期徒刑，上訴本院改
    判有期徒刑14年尚未確定），認有可乘之機，其知悉戊○○
    有施用毒品之習慣，乃與己○○共同謀議，而基於對違背職
    務之行為要求、收受賄賂之犯意聯絡，由丁○○於92年7 月
    7 日下午1 時38分38秒，撥打電話予戊○○，佯稱欲向其購
    買海洛因，而探知戊○○人在何處，同日下午5 時35分許，
    戊○○撥打電話予丁○○，丁○○於交談中得知戊○○正欲
    從高雄市小港區紅毛港返回大林蒲住處，乃於同日下午5 時
    37分許及6 時31分許撥打電話通知己○○，告以戊○○可能
    持有毒品之情及其目前之行蹤。己○○即帶同乙○○、丙○○駕駛上開乙○○所有之小客車，前往高雄市小港區紅毛港
    臺電大林場燃煤輸送帶下方，自後阻擋住戊○○所駕駛搭載
    其妻甲○○之車牌號碼VP-6813 號自用小客車（豐田牌白色
    ），再下車出示警察證件，掏出槍枝控制現場，逮捕戊○○
    夫婦，將2 人銬上手銬，押至上開乙○○所有之小客車，再
    輪流搜索上開戊○○所駕駛之小客車及甲○○使用之手提包
    ，分別在戊○○身上搜出其所有之電話簿1 本，及在上開甲○○使用之手提包內之菸盒中搜出戊○○所有，其施用剩餘
    而以夾鏈袋包裝之第一級毒品海洛因粉末1 包（重量約2 錢
    )， 即當場予以扣押，己○○並撥打電話通知丁○○告知其
    已順利攔檢、逮捕戊○○夫婦乙事。丁○○再於同日晚間7
    時48分許，撥打電話予戊○○，假意詢問發生何事，並表示
    欲前往現場關心之意，又緊接於同日晚上7 時55分許撥打電
    話予己○○，告知其欲赴現場充當調解人之意後，旋駕駛車
    牌號碼9022-FB 自用小客車（賓士車種綠色）前往紅毛港臺
    電大林場燃煤輸送帶下方之現場，其間己○○見現場圍觀民
    眾聚集，認有不妥，乃由乙○○駕車搭載己○○、丙○○，
    將戊○○夫婦載離現場，己○○並在途中假意詢問戊○○先
    前係與何人通話，戊○○答稱係伊朋友，己○○即令戊○○
    打電話告知其朋友，要求此人跟隨在後，戊○○乃於同日晚
    上8 時13分許撥打電話予丁○○，請其駕車跟隨在後。俟2
    車抵達高雄市小港區中油大林廠大門口前附近之停車場時，
    丁○○即出面充當調解人，斡旋於己○○與戊○○之間，一
    方面利用與己○○之親戚關係，佯裝係為戊○○求情，請求
    己○○等3 名警員做面子給他，釋放戊○○夫婦，一方面基
    於與己○○間對於違背職務行為要求、收受賄賂之犯意聯絡
    ，藉詞其與警員己○○有親戚關係，向戊○○稱若同意支付
    新臺幣（下同）10萬元充當賄賂，其可代為轉達並即可獲得
    釋放及不追究等語，戊○○因甲○○有孕在身，且為恐被查
    獲之毒品案情擴大，情急之下亦應允之。己○○與乙○○、
    丙○○等3 名警員則與丁○○共同基於縱放人犯之犯意聯絡
    ，違背職務為戊○○夫婦解開手銬，縱放依法逮捕之戊○○
    夫婦任其離開，己○○等3 名警員並先行離去，丁○○則駕
    車搭載戊○○夫婦返回紅毛港臺電大林場燃煤輸送帶下方取
    車。同日晚間12時許，己○○等3 名警員返回林園分局警備
    隊後，明知當日攔檢戊○○所駕駛之小客車時，曾扣押戊○○所有之第一級毒品海洛因粉末1 包乃違禁物，係關係他人
    刑事被告案件之證據，為隱匿關係他人刑事被告案件之證據
    ，及掩飾上開縱放人犯之犯行，竟共同意圖為自己不法之所
    有，假借職務上之機會，基於侵占非公用私有財物、湮滅刑
    事證據之犯意聯絡，未將職務上所持有上開扣押之第一級毒
    品海洛因之粉末1 包交回林園分局警備隊依法處理，而予以
    侵占、隱匿不報，並共同基於公務員登載不實之犯意聯絡，
    由乙○○在渠等職務上所掌之公文書「員警工作紀錄簿」上
    ，填載「於海汕路攔查6813自小客，未發現不法情事」之不
    實事項，再由己○○、乙○○、丙○○3 人一同在其上簽名
    ，足以生損害於高雄縣政府警察局林園分局警備隊對犯罪查
    緝之正確性。又丁○○為達向戊○○索取賄賂之目的，事後
    向戊○○訛稱已先行代墊10萬元予3 名警員，要求戊○○交
    付該筆款項，致戊○○誤信丁○○已代其交付賄賂予己○○
    ，為履行其交付賄賂之承諾，乃分別於同日晚上間11時30分
    許，在高雄市小港區大林蒲之住處（係一無門牌號碼之鐵皮
    屋），及於翌日（即同年7 月8 日）晚間8 時許，在高雄市
    小港區之「安泰醫院」附近，各交付3 萬元賄款予丁○○，
    另賄款2 萬6 千元，則因丁○○前曾積欠戊○○2 萬6 千元
    債務，乃同意以抵償債務方式使己○○、丁○○獲得此一免
    除債務之不正利益，後因戊○○察覺疑似遭丁○○設計陷害
    而未再支付其餘1 萬4 千元之款項。嗣因戊○○涉嫌違反毒
    品危害防制條例第4 條之販毒案件，經臺灣高雄地方法院檢
    察署檢察官對其所使用之0000000000號行動電話門號核發監
    聽票執行通訊監察，依通訊監察結果，認丁○○、己○○亦
    涉嫌違反毒品危害防制條例第4 條之販毒案件，分別對丁○○所使用之0000000000號行動電話門號，及己○○所使用之
    0000000000 、0000000000 號行動電話門號核發監聽票執行
    通訊監察，始查知上情。
三、案經臺灣高雄地方法院檢察署檢察官指揮法務部調查局航業
    海員調查處高雄站（下稱海調站）移送該署檢察官偵查起訴
    。
    理  由
壹、證據能力之論述
一、按被告以外之人（包括證人、被害人及共同被告等）於審判
    外之言詞或書面陳述，除法律有規定者外，不得作為證據；
    又被告以外之人於檢察事務官、司法警察官或司法警察調查
    中所為陳述，與審判中不符時，其先前之陳述具有較可信之
    特別情況，且為證明犯罪事實存否所必要者，得為證據，刑
    事訴訟法第159 條第1 項及同法第159 條之2 分別定有明文
    。本件被告丁○○、戊○○、己○○、乙○○、丙○○等人
    於海調站調查中之陳述，各自就其本人以外之被告而言，均
    為共同被告（指於1 個訴訟關係中，同為被告之人）之陳述
    ，亦屬上開規定所指「被告以外之人，而有上開條文之適用
    。查：
    (一)被告丁○○於海調站之陳述，雖與其於原審審理中之陳述
      不符，惟其於海調站就所有問題均以不知道或沒有出現在
      逮捕現場、無此事作答，就前後陳述時之各種外部情況進
      行比較，顯然欠缺較可信之特別情況，且無益於證明本件
      犯罪事實之存否，並無證明本件其他被告犯罪事實存否之
      必要性，依上開規定，應認無證據能力。
    (二)被告戊○○、己○○、乙○○、丙○○在調查站調查時之
      陳述，有關其他被告犯罪事實部分，對其他被告而言係審
      判外之陳述，且查無刑事訴訟法第159 條之1 至第159 條
      之5 之例外情形，依刑事訴訟法第159 條第1 項規定無證
      據能力。
    (三)證人甲○○於海調站調查中之陳述，經核與其於原審審理
      中之陳述大致相符，而無刑事訴訟法第159 條之2 傳聞例
      外規定之適用，應認無證據能力。
二、證人甲○○私下對其與被告己○○對話所為之錄音光碟及
    其譯文部分
  (一)按刑事訴訟法上「證據排除原則」，係指將具有證據價值，
    或真實之證據因實施刑事訴訟程序之公務員取得程序之違法
    ，而予以排除之法則。而私人之錄音、錄影之行為所取得之
    證據，應受刑法第315 條之1 規範與通訊保障及監察法之保
    障，私人違反此規範所取得之證據，固應予排除。惟依通訊
    保障及監察法第29條第3 款之規定「監察者為通訊之一方或
    已得通訊之一方事先同意，而非出於不法目的者，不罰」，
    通訊之一方非出於不法目的之錄音，所取得之證據，即無證
    據排除原則之適用（最高法院92年度台上字第2677號、94年
    度台上字第716 號判決要旨參照）。
  (二)經查，證人甲○○因懷疑其與被告戊○○在紅毛港臺電大林
    場燃煤輸送帶下方遭被告己○○等3 名警員攔檢後，被告丁○○到場斡旋，事後並向伊夫婦索取金錢乙事，係被告丁○○與警員共同設局陷害，為自行蒐證，於92年10月3 日晚上
    6 時許，前往高雄縣政府警察局林園分局警備隊找尋被告己○○，並私下將2 人之談話內容錄音，依上開說明，證人甲○○所為之錄音屬通訊之一方並非出於不法目的之錄音，因
    此取得之錄音光碟片，應認有證據能力。
貳、認定被告有罪之證據與理由
一、本件被告戊○○認罪，坦承上開關於對公務員違背職務行為
    交付賄賂之犯罪事實不諱。訊據被告己○○、乙○○、丙○○則均矢口否認上開犯行，被告己○○辯稱：當天是丁○○
    和我聯絡主動要提供情資，說有一部車號ＶＰ－6813號自小
    客車是戊○○的車子，可能持有毒品，會出現在沿海路，我
    們剛好在附近看到這台車才攔查，但沒有查到毒品或其他不
    法情事，所以沒有對戊○○夫婦逮捕及上手銬，是戊○○夫
    婦說要提供情資給我們，但現場圍觀民眾很多不方便，才離
    開現場，帶去中油的停車場，那時戊○○一直打電話，聯絡
    到丁○○跟在我們車子後面，丁○○只是有到現場而已，並
    沒有協調或談判任何事情。後來和戊○○夫婦說好，他們提
    供毒品上線給我們，我們不帶他們回去採尿，甲○○有和丙○○互留電話，然後我們就離開，沒有拿走毒品及電話簿，
    回到警局我們據實填載工作記錄簿，並沒有登載不實，也不
    知道丁○○有向戊○○索取對價的事云云；被告乙○○辯稱
    ：當初是帶班的己○○說有一位宗仔要提供情資，我們才去
    攔查車號6813號的車子，他們那時有配合，主動讓我們查皮
    包，沒有查到違禁品，也沒有查到任何不法情事，所以未予
    逮捕及上手銬，在搜索戊○○的現場並不知道丁○○有無在
    現場，因為我不認識他。後來是因為戊○○夫妻他們說要提
    供情資給我們，那時現場有民眾圍觀，他不好意思講，要求
    坐我們的車子，示意開到中油大林廠停車場，到停車場後，
    丙○○就和甲○○在講情資，互留電話，我站在車子旁邊沒
    聽到他們在談什麼。我不認識丁○○，本件所有監聽都是己○○與戊○○他們的談話監聽內容，如果我有涉案不可能沒
    被監聽到不法談話內容。我當時不知道丁○○和己○○是親
    戚關係，沒有在工作日誌簿上登載不實，也沒有拿錢云云。
    被告丙○○辯稱：我們當時臨檢戊○○車子的原因是聽己○○說有人提供情資給他，說那台車子有違法的事情，執行勤
    務時丁○○有出現，但我不認識他，是到案發後才他知道他
    就是己○○所說的線民。在台電大林廠執行臨檢時並沒有查
    獲任何不法情事，所以沒有上手銬，把他們從輸送帶的地點
    帶至中油大林廠停車場，是因為在車上戊○○夫妻說有情資
    要提供給我們，剛好那時在中油煉油廠那邊，就停在那邊，
    後來丁○○過來，當時我不認識丁○○，我想他是戊○○的
    朋友，丁○○在和己○○講話，我不知道丁○○和戊○○說
    什麼，因為那時我和甲○○在講話，沒有注意到他們，甲○○說要提供情資給我，叫我留電話給她，但事後她都沒有打
    給我，我並沒有收受任何不法報酬云云。
二、惟查：
（一）被告己○○、乙○○與丙○○3 人於92年7 月間，均係高
      雄縣警察局林園分局警備隊警員，於同年7 月7 日，被告
      己○○等3 人負責該警備隊自中午12時起至同日下午6 時
      止之查緝毒品、竊盜及仿冒勤務，各向該分局警備隊領用
      槍枝1 支、子彈24發使用，均身著便服，並駕駛被告乙○○所有車牌號碼ＶＸ—4201號自用小客車出外值勤，適於
      同日下午5 時35分許，被告戊○○撥打電話給被告丁○○
      （即被告己○○之堂外甥），被告丁○○得知被告戊○○
      正欲從高雄市小港區紅毛港返回大林蒲住處，便立即撥打
      電話通知被告己○○，被告己○○即帶同被告乙○○、丙○○，駕駛上開被告乙○○所有之小客車，前往紅毛港臺
      電大林場燃煤輸送帶下方，攔查被告戊○○駕駛搭載其妻
      甲○○（已改名為吳貞毅，以下仍稱甲○○）之車牌號碼
      ＶＰ—6813號自用小客車，並察看車輛內部及被告戊○○
      與證人甲○○所攜帶之物品，被告丁○○又撥打電話予被
      告戊○○詢問發生何事，表示要到場關心，並駕駛一輛綠
      色賓士車趕赴現場，嗣因圍觀民眾聚集，被告己○○等3
      名警員即與被告戊○○及其妻甲○○共5 人一同乘坐被告
      乙○○之小客車，前往高雄市小港區中油大林場大門口前
      附近之停車場，途中被告己○○曾詢問被告戊○○先前係
      與何人通話，被告戊○○表示係朋友，被告己○○即表示
      要此人跟隨在後，被告戊○○遂撥打電話予被告丁○○，
      請被告丁○○駕車尾隨在後，嗣抵達高雄市小港區中油大
      林場大門口附近之停車場，被告丁○○分別和被告戊○○
      及被告己○○談話，最後被告丁○○表示可否做面子給伊
      等語，被告己○○等3 名員警即任由被告丁○○駕車搭載
      被告戊○○夫婦離開，返回高雄市小港區紅毛港臺電大林
      場燃煤輸送帶下方取車，嗣於同日晚間12時許，被告己○○等3 人返回林園分局辦公室後，由被告乙○○在員警工
      作紀錄簿上填載「於海汕路攔查6813號自小客，未發現不
      法情事」等語，並由被告己○○、乙○○、丙○○3 人一
      同在其上簽名等事實，業據被告己○○、乙○○與丙○○
      3 人於海調站、偵查、原審及本院審理中供述在卷，核與
      被告丁○○於原審審理中所供述之其提供情資予被告己○○，要他攔查該部自小客車，其與戊○○電話聯絡而知道
      他在那裡，並趕到紅毛港台電廠，後來有開車跟在被告己○○等人後面，在中油大林廠附近停車場有和己○○、戊○○談話，有告訴己○○說其認識戊○○，請己○○做個
      面子不要辦戊○○等語（原審一卷第119 頁、三卷第38至
      52頁），證人即共同被告己○○在本院亦證稱：伊確有撥
      打上開2通電話給丁○○等語（本院卷第200頁），及被告
      戊○○在原審所供稱之伊駕車搭載甲○○，在上開地點遭
      被告己○○等3 名員警攔查，並亮出證件搜查其車輛內部
      及伊與甲○○所攜帶之皮包等物品，其間丁○○有打電話
      給伊，被告己○○有問打電話的人是誰，叫伊打電話請他
      開車跟在後面，到停車場時丁○○與一位警察在談話，後
      來丁○○開車載伊回紅毛港臺電大林場燃煤輸送帶下方開
      車回家等情（原審卷一第120 頁、卷三第54至79頁）均相
      符。並有高雄縣警察局林園分局警備隊勤務分配表、員警
      出入及領用槍枝彈藥無線電機行動電腦登記簿、員警工作
      紀錄簿、被告丁○○所使用之0000000000號行動電話門號
      於92年7 月7 日分別與被告戊○○所使用之0000000000號
      行動電話門號及被告己○○所使用之0000000000號行動電
      話門號通話之通聯紀錄等影本各一份附卷可稽，此部分事
      實應堪認定。
（二）被告己○○等3 名員警在高雄市小港區紅毛港臺電大林場
      燃煤輸送帶下方，攔查被告戊○○所駕駛之小客車時，曾
      出示警察證件，掏出槍枝控制現場，逮捕被告戊○○夫婦
      ，將2 人銬上手銬，押至上開被告乙○○所有之小客車，
      並輪流搜索上開被告戊○○所駕駛之小客車及證人甲○○
      使用之手提包，分別在被告戊○○身上搜出其所有之電話
      簿1 本，及在證人甲○○之手提包內之菸盒中搜出被告戊○○所有以夾鏈袋包裝之第一級毒品海洛因之粉末1 包，
      並即當場予以扣押；又被告戊○○夫婦直至被告丁○○到
      小港區中油大林場大門口附近之停車場與被告己○○談話
      調解完畢後，始由被告己○○等3 名員警解開手銬，由丁○○駕車載戊○○與甲○○離去前往臺電大林場燃煤輸送
      帶下方開車；且被告己○○等3 名警員離開小港區中油大
      林場大門口附近之停車場時，未將前開遭扣押之電話簿一
      本及第一級毒品海洛因之粉末一包返還被告戊○○，事後
      經被告戊○○向被告丁○○反應欲拿回上開電話簿時，才
      輾轉經由被告丁○○將上開電話簿取回返還予被告戊○○
      ，嗣該本電話簿已經被告戊○○丟棄而滅失等情，業據被
      告戊○○及證人甲○○於偵查及原審、本院審理中分別供
      述及證述在卷，另被告戊○○在本院並供稱該包白色粉末
      確係伊施用剩餘之第一級毒品海洛因等語（本院卷第207
      頁）。又被告戊○○自82年間起有多次煙毒前科，此有台
      灣高等法院被告前案紀錄表可稽，是被告戊○○對毒品海
      洛因應屬十分熟悉，且被告亦自承被秋寶扣押之白色粉末
      1 包係伊施用剩餘的海洛因無誤，又戊○○被查到時同意
      付出金錢擺平此事，可見被告戊○○被查到之該包粉末，
      應是海洛因無疑。又海洛因係毒品違禁物，持有、施用毒
      品均係犯罪行為，故扣到之該包海洛因，自屬有關刑事被
      告案作之證據。又該包粉末海洛因自被告己○○予以查扣
      取走，此後即未再出現，被告戊○○供稱其於付款後曾經
      由丁○○催討該包粉末海洛因亦無著，且被告己○○等3
      人返回警局後亦在警員工作記錄簿上登載「於海汕路攔查
      六八一三自小客車，未發現不法情事」，既如此記載，可
      見該包海洛因毒品証據應已遭湮滅，亦可認定。
（三）又被告戊○○因另涉嫌販賣毒品案件，經臺灣高雄地方法
      院檢察署檢察官對其所使用之0000000000號行動電話門號
      核發監聽票，由海調站執行通訊監察，依通訊監察結果，
      認丁○○、己○○亦涉嫌販賣毒品案件，再分別對丁○○
      所使用之0000000000號行動電話門號，及己○○所使用之
      0000000000、0000000000號行動電話門號核發監聽票，由
      調查處海調站執行通訊監察，此有臺灣高雄地方法院檢察
      署92年6 月25日雄檢楠監闕字第43號、92年9 月15日雄檢
      楠闕字第49號、92年10月24日雄檢楠監闕字第58號、92年
      10月17日雄檢楠監闕字第56號通訊監察書等影本各1 份在
      卷足參，合先敘明。又依前開海調站執行通訊監察所取得
      被告戊○○與丁○○間之電話錄音光碟片暨通訊監察報告
      書顯示：
      (1)被告戊○○於92年7 月10日晚間9 時23分，撥打電話予
        被告丁○○時，被告丁○○稱：我有去找「堯的」，那
        三個確定是「賊的」（台語），不過是不同單位的，別
        人找出來要賺錢的等語。
      (2)被告戊○○於同年7 月10日晚間11時15分，撥打電話予
        被告丁○○時稱：是對方3 個其中一個叫我打給你跟我
        們後面走．．．他們要吃，原則上我們能答應，但東西
        要還我啊等語；被告丁○○則稱：那時我在外面跟他「
        喬」（台語指協調談判價錢），說要用5 萬，他們說太
        少要用10萬，結果我也答應了等語；被告戊○○又稱：
        照理你錢要拿，東西也要還人家啊，那有東西也要錢也
        要的等語。
      (3)被告戊○○於同年8 月12日下午3 時20分，撥打電話予
        被告丁○○時，陳稱：那天我的電話簿你是跟那個拿回
        來的？那天有3 個嗎等語；被告丁○○則稱：那個老頭
        啊．．．就那個老的跟「堯仔」有熟而已啊！我就叫「
        堯仔」向他拿回來等語。足認被告戊○○確曾遭被告己○○等三名警員搜索、扣押包括電話簿在內之隨身攜帶
        物品，且嗣後係由被告丁○○將上開電話簿返還被告戊○○之事實，則被告戊○○及證人甲○○前開所指遭被
        告己○○等3 名警員搜索、扣押電話簿1本 及第一級毒
        品海洛因之粉末1 包，且被告己○○等3名 警員離去時
        仍未將上開物品返還給被告戊○○等情，應與事實相符
        ，堪以採信。
（四）再依前揭被告丁○○所使用之0000000000號行動電話門號
      於92年7 月7 日與被告戊○○所使用之0000000000號行動
      電話門號及被告己○○所使用之0000000000號行動電話門
      號通話之通聯紀錄顯示：被告丁○○於92年7 月7 日下午
      5 時35分許接獲被告戊○○之來電後，旋於同日下午5 時
      37分許及6 時31分許撥打電話予被告己○○，被告己○○
      再於同日晚上7 時零6 分許及7 時45分許撥打電話予被告
      丁○○，被告丁○○又於同日晚上7 時48分許撥打電話予
      被告戊○○，並緊接於同日晚上7 時55分許撥打電話予被
      告己○○，被告戊○○再於同日晚上8 時13分許撥打電話
      予被告丁○○。對照被告己○○、丁○○、戊○○3 人前
      開供述，足認被告丁○○於92年7 月7 日下午5 時35分許
      接獲被告戊○○之來電後，得知被告戊○○之行蹤，旋於
      同日下午5 時37分許及6 時31分許撥打電話通知被告己○○，待被告己○○在紅毛港臺電大林場燃煤輸送帶下方順
      利攔檢被告戊○○夫婦後，又撥打電話通知被告丁○○，
      被告丁○○始於同日晚上7 時48分許撥打電話予被告戊○○，假意要到場關心，並緊接於同日晚上7 時55分許撥打
      電話予被告己○○，告知要到場調解之意，此時因紅毛港
      臺電大林場燃煤輸送帶下方圍觀民眾聚集，被告己○○打
      算離開該處，遂由被告乙○○駕車搭載被告己○○、丙○○及戊○○夫婦前往中油大林廠大門口前附近之停車場，
      被告己○○在途中始詢問被告戊○○先前係與何人通話，
      要求此人跟隨在後，被告戊○○乃於同日晚上8 時13分許
      撥打電話予被告丁○○，請其駕車跟隨在後等事實，應屬
      真實。
（五）參以證人甲○○在偵查中證稱：當場在講要10萬元解決是
      丁○○的意思，伊是最後聽見說要以10萬元解決。丁○○
      問戊○○說要用錢解決，戊○○才說用5 萬元可不可以，
      丁○○就跑去跟己○○講，等丁○○跟己○○講好，他們
      3 人才將我們的手銬打開等語（偵22719 號卷第196 至19
      7 頁），及在原審亦證稱：錢是「宗仔」（丁○○）說的
      ，「宗仔」到現場後就說要用錢解決，戊○○未置可否，
      「宗仔」就和對方講，丁○○和戊○○講完後，就去和己○○講等語（原審卷第85、90頁），證人甲○○在本院審
      審理中亦證稱：是己○○向我們要錢的，是他叫丁○○告
      訴戊○○說要錢等語（本院卷第192 頁）。核與被告戊○○在原審所供述有關被告丁○○當場向其表示可向被告己○○講，用錢解決，當時伊意思是交付5 萬元解決，後來
      丁○○告訴伊已代為交付10萬元給己○○，伊才分2 次各
      交付3 萬元給丁○○等索賄及之後交付賄款等情節相符（
      原審卷一第120 頁、卷三第54至79頁）。被告戊○○在本
      院並供承稱：伊原本告訴丁○○要以5 萬元解決，丁○○
      問過己○○後認為5 萬元太少，要10萬元，伊不得已才答
      應給他們10萬元，後來是分2 次交給丁○○各3 萬元，另
      以債務抵銷方式免除丁○○之前所欠的2 萬6 千元等語，
      且被告丁○○於原審審理中亦供承有先後2 次向被告戊○○各拿取3 萬元共6 萬元等事實（原審卷三第42頁）。是
      被告戊○○認罪所為自白，經核與事實相符，自堪採為論
      罪之依據。綜上，足認被告戊○○確有為求當時身為警察
      之被告己○○能將伊及甲○○釋放並不予追究伊涉犯持有
      毒品等犯罪而交付6 萬元款項及以抵銷債務之方式使被告
      丁○○獲得免除債務2 萬6 千元之不法利益。
（六）依前揭認定之事實，被告己○○、乙○○與丙○○3 人於
      案發當日下午，經丁○○告知而悉戊○○夫婦行蹤，嗣在
      高雄市小港區紅毛港台電大林場燃煤輸送帶下方，攔檢戊○○夫婦座車，並當場扣得疑似海洛因粉末乙包及電話簿
      乙本後，己○○隨即將渠等已順利攔檢、逮捕戊○○夫婦
      之事告知丁○○，稍後丁○○於打電話予戊○○表示欲到
      場關心後，復電己○○告以將赴現場充當調人，而己○○
      、乙○○與丙○○於駕車搭載戊○○夫婦離開現場，前往
      同市小港區中油大林廠門口前停車場時，己○○並囑戊○○電告丁○○駕車尾隨。而車抵該停車場後，則由丁○○
      斡旋於己○○與戊○○間，使陳某得以假藉己○○等3 名
      警員名義，向戊○○聲稱若同意支付10萬元，即可獲釋，
      嗣於戊○○同意後，渠夫婦2 人果獲釋放等情。衡情而論
      斷，若非被告丁○○事先即與被告己○○策劃而具對於違
      背職務之行為要求、收受賄賂之犯意聯絡，則被告己○○
      於攔檢查獲被告戊○○夫婦後，何以尚需將渠等已順利攔
      檢、查獲之情，電告丁○○？甚且於渠等駕車搭載戊○○
      夫婦前往中油大林廠門口前停車場途中，尚囑戊○○電告
      丁○○尾隨其後？而戊○○夫婦乃渠等依法逮捕之犯罪嫌
      疑人，於尚未帶返警局為詢問之前，何以竟放任無關之丁○○涉入其間，使與戊○○私下交談，以斡旋釋放之事宜
      ？如此大悖一般警方辦案常規之作為。
（七）再參酌證人甲○○為自行蒐證，於92年10月3 日晚上6 時
      許前往高雄縣警察局林園分局警備隊找被告己○○商談，
      要求被告己○○還錢，並將2 人之對話內容予以錄音，事
      後經海調站調查員製作上開錄音內容之光碟片及譯文，又
      經原審於93年3 月16日當庭勘驗、播放上開錄音光碟片結
      果，上開譯文除括號內文字係調查員自行註記外，其餘均
      與錄音內容相符，有證人甲○○與被告己○○之對話錄音
      光碟片、譯文及93年3 月16日原審勘驗筆錄（原審卷二第
      80 至81 頁）在卷可查。而上開譯文顯示，被告己○○向
      證人甲○○表示：你犯這種案，沒跟你們處理，你們還跑
      來這裡．．．我們是認為你們有認識，有在聯絡，兩條生
      路讓你走．．．放你們兩條生路，你跟「華仔」兩條生路
      ．．．當時我們若不要放走你們，你們兩個，你跟「阿華
        」都進去了．．．人家檢方、法庭都沒辦你們，算給你
      們生路，讓你們花錢消災．．．你們那一個進去，是別的
      單位弄的，我們這個單位弄到時，你們也是因為「宗仔」
      和你們有認識，最後就放了你們．．．事情碰上時，放你
      們走了．．．當時你們犯罪的時候，當場他叫中間者出來
      ，他就講和你們相識，看要怎辦才能放他生路，這種東西
      也是你們跟他講好的．．．我們是對「宗仔」，也不知道
      你們怎麼跟「宗仔」講怎麼啊．．．當時不要找「宗仔」
      ，直接把你帶進去就好了．．．兩條罪名、兩個犯人，進
      去會有多重你們自己也知道吧！我們處理這件事情是這樣
      ：讓你們走，大家好來好去．．．那天你們講什麼我不知
      道，我們只是讓你們方便．．．你們若沒得到什麼好處，
      不要自己的自由身，怎麼會跟「宗仔」講什麼有的沒有的
      ．．．我們是出去碰到案件的，沒有辦你們呢！你跟「宗
      仔」怎麼接洽，那是「宗仔」的事，畢竟我們不是跟你們
      接洽有的沒的．．．我們那時有在聯絡時，剛好遇到你們
      在那些touch 那些有的沒的，看到你們剛好在買那種東西
      ，正好強碰，「阿輝」有看到，既然有認識，同事介紹的
      ，就當場讓你們跟「宗仔」談，講難聽一點，你若遇上案
      件，別人在辦案，動作已經做出來了，人家會幫忙你們嗎
      等語。由被告己○○面對前來質疑並要求返還前所收取款
      項之甲○○，其不僅並無不知情而驚訝之反應，反而一再
      以「花錢消災」、「當時我們若不要放走你們，你們兩個
      ，你跟「阿華」都進去了」等語予安撫、解釋，已堪認被
      告己○○對於丁○○向戊○○夫婦索取款項，其並非不知
      情。又依海調處高雄站執行通訊監察取得己○○與丁○○
      間之電話錄音，其譯文內容顯示己○○於92年10月3 日
      下午經甲○○前往林園分局警備隊找伊後，旋於同日下午
      6 時35分，撥打電話予丁○○，要陳某立即前往高雄縣林
      園鄉○○路40號商談。丁○○於同日晚間8 時23分，撥
      打予己○○，表示撥打甲○○所留之電話號碼均無法接通
      。丁○○於同年月6 日下午5 時47分，撥打予己○○，
      表示已找到甲○○，並將己○○之意思轉告吳女，甲○○
      說她要剖腹產，需要費用3 、4 萬元，所以不太夠等語。
      己○○於同年月14日晚間11時47分，撥打予丁○○，詢
      問陳某與甲○○聯絡之結果，丁○○表示甲○○欲拿回3
      萬5 千元等語，己○○則囑咐丁○○自行與甲○○商量，
      勿提及己○○等3 人等語（見22719 號偵卷第5、6頁、第
      15至20頁）。更可見被告己○○對於戊○○夫婦經渠與乙○○、丙○○查獲，所以獲得釋放，係付出相當對價乙節
      ，非無所悉，且被告己○○於甲○○以生產在即，急需用
      錢為籍詞，前往找其索還金錢後，隨即打電話約見丁○○
      ，並請丁○○安撫處理好甲○○，勿提及渠及其餘2 位警
      員，足認被告己○○乃與丁○○基於對違背職務行為，要
      求、交付賄賂之犯意聯絡，利用查獲被告戊○○持有毒品
      犯罪之機會，推由被告丁○○出面假借充當調解人而向戊○○要求賄賂甚為明顯，被告己○○上開所辯顯為卸責之
      詞，無足採信。
（八）綜上所述，本件事證明確，被告己○○、丁○○、乙○○
      、丙○○、戊○○之上揭犯行均堪認定，應予論科。
三、按94年2 月2 日修正公布、95年7 月1 日施行之刑法第10條
    第2 項關於公務員之定義已修正為：「稱公務員者，謂下列
    人員：一、依法令服務於國家、地方自治團體所屬機關而具
    有法定職務權限，以及其他依法令從事於公共事務，而具有
    法定職務權限者。二、受國家、地方自治團體所屬機關依法
    委託，從事與委託機關權限有關之公共事務者」。另按修正
    前刑法第10條第2 項規定：「稱公務員者，謂依法令從事於
    公務之人員」，而修正後之法律已有變更，按刑法第2 條第
    1 項之規定：「行為後法律有變更者，適用行為時之法律。
    但行為後之法律有利於行為人者，適用最有利於行為人之法
    律」。查，被告己○○、乙○○與丙○○均係高雄縣警察局
    林園分局警備隊警員，比較新舊法，被告等人既係依法令從
    事於公務之人員，亦屬依法令服務於國家、地方自治團體所
    屬機關而具有法定職務權限之人員，故無論依新舊法均符合
    刑法第10條第2 項定義之公務員，依新法並無較有利於被告
    之情形，故應依同法第2 條第1 項之規定，應適用行為時之
    法律，併敘明之。核被告己○○、乙○○與丙○○縱放職務
    上依法逮捕之被告戊○○與證人甲○○（持有毒品之現行犯
    ）之行為，此部分均係犯刑法第163 條第1 項之公務員縱放
    人犯罪；其等3 人將所查扣到之毒品海洛因粉粉末，此一具
    財產價值且關乎他人刑事被告案件之證據予以侵占為己有並
    予湮滅，此部分係犯貪污治罪條例第6 條第1 項第3 款之侵
    占職務上持有非公用私有財物罪、刑法第165 條之湮滅刑事
    証據罪；其等明知為不實之事項，登載在職務上所掌之員警
    工作紀錄簿之公文書上，足生損害於該警備隊對犯罪查緝之
    正確性之行為，此部分均係犯刑法第213 條之公務員登載不
    實罪；被告己○○、丁○○收受賄款並違背職務將逮捕之人
    犯縱放掉，此部分係犯貪污治罪條例第4 條第1 項第5 款之
    違背職務收受賄賂罪；被告丁○○雖不具公務員之身分，然
    其與具公務員身分之被告己○○、乙○○、丙○○共犯刑法
    第163 條第1 項之公務員縱放人犯罪，及違背職務收受賄賂
    罪（與被告己○○共犯），依刑法第31條第1 項、貪污治罪
    條例第3 條規定，仍應分別論以共犯（按刑法第31條業於95
    年7 月1 日修正公布施行，修正後之刑法第31條第1 項規定
    ：「因身分或其他特定關係成立之罪，其共同實行、教唆或
    幫助者，雖無特定關係，仍以正犯或共犯論。但得減輕其刑
    。」，較之修正前係規定：「因身分或其他特定關係成立之
    罪，其共同實行或教唆、幫助者，雖無特定關係，仍以共犯
    論」，修正後新法增設得減輕其刑規定，雖較有利於被告，
    但參照最高法院95年第8 次刑事庭會議記錄，綜其全部罪刑
    結果而為比較，因被告丁○○部分尚牽連犯新舊法比較，是
    合比較結果，依刑法第2 條第1 項前段規定，本件被告丁○○共犯部分應適用一體適用修正前之刑法第31條第1 項規定
    以共犯論），是核被告丁○○所為，係犯刑法第163 條第1
    項之公務員縱放人犯罪及貪污治罪條例第4 條第1 項第5 款
    之違背職務收受賄賂罪。被告戊○○交付賄款致警察違背職
    務將之縱放，核其所為，係犯貪污治罪條例第11條第1 項、
    第3 項之行賄罪。公訴人就被告己○○、乙○○、丙○○侵
    占戊○○所有之海洛因1 包部分認係犯貪污治罪條例第4 條
    第1 項第2款 之藉勢強占財物罪，尚有未洽，惟社會基本事
    實相同，爰依刑事訴訟法第300 條規定予變更起訴法條。被
    告己○○、乙○○、丙○○、丁○○所犯公務員縱放人犯罪
    ，被告己○○、丁○○所犯違背職務收受賄賂罪，被告己○○、乙○○與丙○○所犯公務員登載不實罪、侵占職務上持
    有非公用私有財物罪及湮滅他人刑事被告案件證據罪間，分
    別有犯意聯絡及行為分擔，均為共同正犯。被告乙○○與丙○○所犯公務員縱放人犯、湮滅刑事證據、侵占職務上持有
    非公用私有財物罪、公務員登載不實罪4 罪間，被告己○○
    所犯公務員違背職務收受賄賂罪、公務員縱放人犯、湮滅刑
    事證據、侵占職務上持有非公用私有財物罪、公務員登載不
    實罪共5 罪間，被告丁○○所犯故意縱放人犯、違背職務收
    受賄賂罪2 罪間，均分別有方法、目的及原因、結果之牽連
    關係，應分別從一重之違背職務收受賄賂罪（己○○、丁○○部分）、侵占職務上持有非公用私有財物罪（乙○○、丙○○部分）論處。又被告行為後，94年1 月7 日修正公布之
    刑法，自95年7 月1 日施行，修正後之刑法刪除第55條關於
    牽連犯之規定。本件如前所述被告所犯上開各罪間具有牽連
    犯之關係，依修正前即行為時之規定，應各從一重之違背職
    務收受賄賂罪或侵占職務上持有非公用私有財物罪處斷；依
    修正後之刑法既已刪除牽連犯之規定，則所犯上述各罪應依
    數罪併罰之規定分論併罰。比較新舊法之規定，修正後之規
    定並非較有利於被告，依刑法第2 條第1 項之規定，應適用
    行為時之法律，即適用修正前刑法第55條牽連犯之規定，從
    一重之違背職務收受賄賂罪或侵占職務上持有非公用私有財
    物罪罪處斷。被告己○○、乙○○、丙○○湮滅刑事証據部
    分雖未據起訴，惟此部分與起訴部分有牽連犯之裁判上一罪
    關係，亦為起訴效力所及，本院自得一併審究。被告己○○
    、丁○○要求賄賂之低度行為，被告戊○○行求賄賂，分別
    為收受及交付賄賂之高度行為所吸收，均不另論罪。被告己○○係有調查職務之人員，犯違背職務受賄賂罪部分，應依
    貪污治罪條例第7 條規定加重其刑，惟所犯貪污治罪條例第
    4 條第1 項第5 款之違背職務收受賄賂罪本刑無期徒刑部分
    ，依法不得加重。被告丁○○前因違反肅清煙毒條例案件，
    於83年11月23日經本院以83年度上訴字第2918號判處有期徒
    刑3 年3 月確定，又因違反肅清煙毒條例、麻醉藥品管理條
    例等案件，經臺灣高雄地方法院於84年6 月29日以84年度訴
    字第937 號分別判處有期徒刑3 年2 月確定，上開案件接續
    執行，於86年8 月31日假釋出監，甫於90年9 月17日假釋期
    滿執行完畢；戊○○於87 年 間曾犯毀損及恐嚇罪，經台灣
    高雄地方法院分別判處有期徒刑3 月、4 月，並定執行刑為
    有期徒刑6 月確定，於89年8 月11日執行完畢，此有臺灣高
    等法院被告全國前案紀錄表2 份在卷足按，其等受有期徒刑
    之執行完畢，5 年以內故意再犯
    本件有期徒刑以上之罪，為累犯，應依刑法第47條規定加重
    其刑（按刑法有關累犯之規定，此次修正時，將原規定「故
    意」或「過失」再犯有期徒刑之罪，均有累犯之適用，修正
    為「故意」再犯有期徒刑之罪始有累犯之適用，「過失」犯
    則無適用，惟本件被告戊○○、丁○○所為上開犯罪，並非
    過失犯，應不生新舊法比較問題，無刑法第2條第1項之適用
    ，應逕適用現行有效之法律即修正後之刑法第47條之規定）
    。惟被告丁○○所犯貪污治罪條例第4條第1項第5 款之違背
    職務收受賄賂罪本刑無期徒刑部分，依法不得加重。另被告
    戊○○於檢察官偵查中自白行賄，應依貪污治罪條例第11條
    第4項規定減輕其刑，並依刑法第71條第1項規定先加後減之
    。
四、公訴意旨另以：被告己○○、乙○○、丙○○、丁○○與基
    於犯意聯絡，於92年7 月7 日，利用前述攔檢被告戊○○夫
    婦之機會，共同藉勢強占甲○○使用之手提包內之現金3 萬
    5 千元，及藉勢強占戊○○所有之電話簿1 本；又被告丁○○明知警員有查獲戊○○所有之第一級毒品海洛因1 包，竟
    與被告己○○、乙○○與丙○○為謀替戊○○銷案，共同與
    前述三位警員在警察職務上所掌之公文書「員警工作紀錄簿
    」上，填載「於海汕路攔查六八一三自小客，未發現不法情
    事」等明知為不實之事項，足以生損害於高雄縣政府警察局
    林園分局警備隊對犯罪查緝之正確性。因認被告己○○、乙○○、丙○○、丁○○此部分另涉有貪污治罪條例第4 條第
    1 項第2 款之藉勢強占財物罪嫌，及被告丁○○另涉刑法第
    213 條之公務員登載不實罪嫌等語。訊之被告己○○、乙○○、丙○○均堅詞否認此部分犯行，均辯稱：伊並沒有拿走
    甲○○皮包內之現金3 萬5 千元，也沒有查到毒品，沒有藉
    勢強占現金及毒品等語；被告丁○○在本院前審到庭另辯稱
    ：伊不知亦沒有參與在警察工作日誌簿上登載不實等語。經
    查：
  （一）證人甲○○偵查中先後陳稱：「他又從我手中拿走我的
        皮包．．．裡面我放了現金10萬8 千元，我沒看到他拿
        走我裡面的錢，等我回家才發現少了3 萬5 千元」等語
        （92年9 月5 日偵查筆錄參照）；「後來才是乙○○翻
        我的皮包，他把我的皮包拿到車子上翻很久，因為前二
        人在翻時我可以看的見，乙○○在翻時我看不見且翻很
        久，所以我想是他把錢拿走，他可能怕馬上被我發現所
        以才拿走部分而已」（92年12月4 日偵查筆錄參照）；
        「沒有看到誰從我的皮包裡抽錢，那天回家約9 點時發
        現錢不見，是「宗仔」載我們回家後才發現，因為現場
        沒有看皮包」（93年4 月28日原審筆錄參照）等語。而
        被告戊○○亦供稱：「我回到家之後，我太太才告訴我
        ，那三個不知名的人在搜索車輛的時候，把他放在皮包
        裡面的3 萬5 千元抽走了」（92年9 月5 日海調站筆錄
        參照）；「我沒有看到他們拿走皮包裡面的錢，是事後
        我太太回到家才說搜了3 萬5 千元」（92年9 月5 日偵
        查筆錄參照）；「回去後我太太發現她的錢少3 萬5 ，
        我馬上打電話給丁○○（93年4 月28日原審筆錄參照）
        。足認證人甲○○及戊○○均未親眼目睹皮包內之現金
        遭被告己○○等3 名警員拿走，且證人甲○○係返家後
        始發現皮包內之現金短少，並將此事告知被告戊○○。
  （二）證人甲○○就當天皮包內共有多少錢及其用途乙節，先
        陳稱：在我豐田車上被刑警查扣的現金3 萬5 千元，是
        我大哥吳錦進於結婚前一個月給我夫妻倆5 萬元現金作
        為購買結婚戒子之用，當時我的皮包內有現金10萬8 千
        元，其中大哥給我的5 萬元現金放在手提包內的小皮包
        ，另手提包的內袋有放5 萬8 千元現金，也是戊○○準
        備要買結婚戒子，刑警從小皮包內的5 萬元中抽走3 萬
        5 千元等語（92年9 月5 日海調站筆錄參照）；嗣又稱
        ：（問：你皮包內的10萬8 千元從何來？）其中5 萬元
        是我大哥給我買結婚戒指的，5 萬元是戊○○準備要買
        戒指的，8 千元是我的零用錢，錢本來要買戒指，但不
        合手所以才沒有買，錢才放在身上等語（92年9 月5 日
        偵查筆錄參照）；復改稱：5 萬是我哥哥給我買戒指，
        另5 萬是我自己存的要生小孩。我要買鑽石的約十分就
        可以。（問：戊○○有無拿5 萬給你？）錢本來就在我
        那裡，不是他拿給我，我們的錢都是一起的。（問：十
        萬多元是要生產坐月子的錢？）是要買戒指，另5 萬是
        我暗中準備要生產用的，戊○○不知道。（問：5 萬是
        要買戒指，6 月6 日就結婚，為何到7 月7 日還沒買？
        ）我們有到新興市場看，看不合，就要買金的。（問：
        10萬8 千元放在皮包多久？）暗袋裡的5 萬多放很久，
        哥哥給我的5 萬放1 個月。（問：案發那一天有打算去
        買鑽石？）是公證結婚要買，後來我們有買金的代替了
        ，沒有打算哪一天要買（93年4 月28日原審筆錄參照）
        等語，觀其先後所述已有不符。又証人戊○○於原審審
        理中陳稱：（問：你太太帶多少錢？）我沒有處理不清
        楚。（問：為何之前說帶錢是要去買戒指？）買戒指兼
        生產，我們結婚時都沒有紀念品。要買結婚要帶的金戒
        指。我們只有計畫，還沒有去買。（問：你太太的錢是
        如何來？）是她哥哥知道我們結婚要生，有給她錢，我
        不知道給多少。我太太的皮包裡還有一小皮包，放一筆
        錢要生產用的，我們夫妻的錢是共同用的。（問：你太
        太說錢是他哥哥給她買結婚戒指用的，6 月6 日結婚，
        7 月7 日時還沒買？）還沒，打算我太太再去買等語，
        經核亦與證人甲○○前揭所述不符。則當天證人甲○○
        之皮包內是否確有10萬8 千元，並在警員搜索後短少3
        萬5千元乙節，即有可疑。
  （三）至證人甲○○於92年10月3 日晚上6 時許在林園分局警
        備隊與被告己○○對話之錄音譯文雖顯示：證人甲○○
        陳稱：之前我皮包內又被抽走三萬五，那就是我生小孩
        要用的等語，惟被告己○○在該次對話中表示對此事並
        不知情。另依海調站執行通訊監察所取得被告己○○與
        丁○○間之電話錄音光碟片暨通訊監察報告書顯示：
        被告己○○於92年10月3 日下午6 時35分，撥打電話
          予被告丁○○，表示：要被告丁○○立即前往高雄縣
          林園鄉○○路四十號商談等語。
        被告丁○○於同年10月3 日晚間8 時23分，撥打予被
          告己○○，表示：撥打證人甲○○所留之電話號碼均
          無法接通等語。
        被告丁○○於同年10月6 日下午5 時47分，撥打予被
          告己○○，表示：已找到證人甲○○，並將被告黃秋
          寶之意思告知證人甲○○，證人甲○○說她要剖腹產
          ，需要費用3 、4 萬元，所以不太夠等語。
        被告己○○於同年10月14日晚間11時47分，撥打予被
          告丁○○，詢問被告丁○○與證人甲○○聯絡之結果
          ，被告丁○○表示：證人甲○○欲拿回3 萬5 元等語
          ，被告己○○則表示：要被告丁○○自行與證人吳水
          春商量，勿提及被告己○○等三人等語。惟被告黃秋
          寶在與被告丁○○通話過程中亦未提及曾拿走證人吳
          水春皮包內現金3 萬5 千元之事實。由上開錄音及監
          聽內容充其量僅能證明證人甲○○事後在與被告黃秋
          寶及丁○○接洽時，曾片面主張遭被告己○○等三名
          警員拿走皮包內現金3 萬5 千元之事實，亦不能證明
          被告己○○等3 名警員確有強行拿走證人甲○○皮包
          內現金3 萬5 千元之事實。綜上所述，證人甲○○及
          被告戊○○2 人均未親眼目睹被告己○○等三名警員
          拿走證人甲○○皮包內之3 萬5 千元，且二人所指述
          皮包內短少3 萬5 千元乙情亦顯有可疑，尚難採為不
          利被告己○○等人之認定；又證人甲○○及被告黃仁
          華前揭指述既有可疑，本院復查無其他證據足認被告
          己○○、乙○○、丙○○、丁○○等人確有強占證人
          甲○○皮包內之現金3 萬5 千元。
    （四）按依一般經驗，執勤警員回到派出所後，應如何登載
          外出之行程及執勤內容，應非外人所能知悉或參與，
          故尚難認被告丁○○知悉並參與被告己○○等3 名警
          員於工作日誌簿上共同登載不實之犯行。
    （五）被告己○○等3 名警員固有藉執行搜索之名而取走被
          告戊○○所有之電話簿1 本，惟上開電話簿已於被取
          走之同一日晚間經由丁○○拿回並交還被告戊○○乙
          節，業經被告戊○○在原審供述在卷（原審卷三第76
          至79頁），足見被告己○○等3人並無強占為己有之
          犯意。況該本電話簿尚無何經濟價值，且並無任何證
          據足證內容係記載有關他人刑事案件之證據，又該本
          電話簿已經被告戊○○丟棄而滅失，已如前述，復無
          從再予調查得知，故無從認被告己○○等3人有藉勢
          強占之犯意，及湮滅他人刑事被告案件證據之犯行。
   （六）以上不能證明被告己○○、乙○○、丙○○、丁○○
         等人確有公訴人所指此部分犯行，原應為無罪之諭知
         ，惟公訴人認此部分與前揭論罪部分有想像競合及牽
         連犯之裁判上一罪關係，爰均不另為被告己○○、李
         光輝、丙○○、丁○○等人此部分無罪之諭知，附此
         敘明。
五、公訴意旨另以：被告乙○○、丙○○關於上揭向戊○○要求
    、收受賄賂犯罪事實部分，與被告己○○、丁○○間具共同
    犯意聯絡，亦犯貪污治罪條例第4 條第1 項5 款之罪等語。
    訊據被告乙○○、丙○○均堅詞否認有上開違背職務收受賄
    賂之犯行，均辯稱：邦伊並不認識丁○○，並不知丁○○有
    向戊○○索賄之事情等語。經查：(一)依證人即共同被告戊○○在原審、本院所證述，有關其被己○○等3 名警員查獲毒
    品並逮捕，係被告丁○○主動打電話表示關心並前來協調及
    向其表示可以交付賄賂獲得釋放及不追究，而在車上係被告
    己○○對其說要打電話來的朋友（即丁○○）開車跟隨在後
    等情，另參以證人甲○○在偵查中亦證稱：當場在講要10萬
    元解決是丁○○的意思，伊是最後聽見說要以10萬元解決。
    丁○○問戊○○說要用錢解決，戊○○才說用5 萬元可不可
    以，丁○○就跑去跟己○○講，等丁○○跟己○○講好，他
    們3 人才將我們的手銬打開等語（偵22719 號卷第196 至
    197 頁），且參酌被告己○○與丁○○係堂舅甥關係亦據被
    告己○○於本院供明在卷，另被告己○○係因丁○○之告知
    始知悉戊○○之行蹤而前往調查逮捕等情已如前述，足見本
    件應係被告己○○與丁○○事先策劃謀議以查獲被告戊○○
    持有毒品為由，向其要求交付賄賂。(二)被告丙○○、乙○○
    雖係與被己○○一同執行勤務，復於查獲被告戊○○、甲○○持有毒品後，因其間被告丁○○介入而與己○○共同將戊○○夫婦縱放，並為掩飾其縱放人犯等犯行而在員警工作記
    錄簿上登載不實等，惟本件若係被告己○○與丁○○策劃共
    謀對戊○○索取賄賂，並非必然須與乙○○、丙○○合作而
    為行為分擔，其大可隱瞞此一事實，而獨與丁○○取得賄賂
    款項，再佯以因丁○○係自己堂甥而接受其請託關說，並以
    此為由告知乙○○、丙○○，乃同意縱放戊○○夫婦，衡情
    ，亦非無可能。且如前所述關於得知戊○○行蹤、告知戊○○可以交付賄賂以獲得釋放及不追究、請戊○○轉告丁○○
    開車跟隨在後、事後與甲○○對話告以『讓你們花錢消災』
    等情，均係被告己○○、丁○○所為，並無證據足證被告乙○○、丙○○亦知情且有參與，是本件公訴人所舉證據尚不
    足證明被告乙○○、丙○○有共犯對於公務員關於違背職務
    之行為收受賄賂罪，本應為無罪諭知，惟此部分公訴人亦認
    與前揭論罪科刑部分有牽連犯之裁判上一罪關係，爰不另為
    無罪諭知。
六、原審疏未詳究而對被告戊○○為無罪判決，自有違誤。原審
    就被告己○○侵占非公用私有財物罪、乙○○、丙○○、丁○○部分予以論科，固非無見，惟查：（一）被告己○○、
    丁○○應已構成違背職務收受賄賂罪，原審認被告己○○、
    丁○○不構成違背職務收受賄賂罪，尚有未洽。（二）被告
    己○○、乙○○、丙○○將查扣之海洛因1 包予侵占、隱匿
    ，除已構成侵占非公用私有財物罪外，另亦犯隱匿關係他人
    刑事被告案件之證據罪，原審疏未論及犯隱匿關係他人刑事
    被告案件之證據罪，亦有未洽。（三）原判決就被告己○○
    、乙○○、丙○○查扣之電話簿1 本部分亦論以侵占非公用
    私有財物罪，同有未合。檢察官上訴意旨主張被告己○○、
    丁○○應已構成違背職務收受賄賂罪，被告戊○○亦已構成
    行賄罪，為有理由，被告己○○、乙○○、丙○○、丁○○
    上訴否認犯罪，雖均無理由，惟原判決此部分既有前揭可議
    之處，自應由本院將此部分予撤銷改判。爰審酌被告己○○
    、乙○○、丙○○身為職司調查犯罪警察職務之公務人員，
    竟與民眾即被告丁○○勾結縱放依法逮捕之人犯，再湮滅刑
    案件之證據，己○○並就此違背職務行為收受賄賂，其等3
    人又在警察工作紀錄簿上登載不實，嚴重玷污警察風紀與公
    權力執行之廉潔性，敗壞官箴，且犯後均矢口否認犯行，難
    認已具悔悟之心。被告丁○○為謀私利竟與警察共謀向被告
    戊○○索賄，並縱放依法逮捕之人犯，惡性非輕，犯後亦拒
    不供認犯罪。被告戊○○為圖脫罪向警察行賄，所為固屬非
    是，惟其在偵查中有自白，在本院審理中並坦承犯行之態度
    及其等各人犯罪動機、手段、法益受損情況等一切情狀，爰
    分別量處如主文第2、3、4 項所示之刑。被告己○○、乙○○、丙○○、丁○○部分並依貪污治罪條例第17條、刑法第
    37 條第2項規定分別宣告褫奪公權如主文第2、3、4 項所示
    。又被告戊○○犯罪時間在中華民國96年4 月24日以前，合
    於中華民國96年罪犯減刑條例第2 條第1 項第3 款之減刑條
    件，爰依法予減刑為有期徒刑4 月。被告己○○、丁○○共
    同收受賄賂、不正利益所得共8 萬6 千元，依貪污治罪條例
    第1 、2 項定，並諭知應予連帶追繳沒收，如全部或一部無
    法追繳沒收時，以其等財產抵償之；被告己○○、乙○○、
    丙○○共同侵占之第一級毒品海洛因1 包（重量約2 錢），
    並諭知應予連帶追繳沒收，如全部或一部無法追繳沒收時，
    追徵其價額。
七、被告丁○○經合法傳喚，無正當理由不到庭，爰不待其陳述
    ，逕行判決。
據上論結，應依刑事訴訟法第369 條第1 項前段、第364 條、第
299 條第1 項前段、第300 條、第371 條，貪污治罪條例第4 條
第1 項第5款 、第6 條第1 項第3 款、第11條第1 項、第3 項、
第4 項、第7 條、第3 條、第10條第1 項、第2 項、第17條，刑
法第11條、第28條、第163 條第1 項、第165 條、第213 條、第
47條、第37條第2 項，修正前刑法第55條、第31條第1 項，刑法
施行法第1 條之1 ，中華民國96年罪犯減刑條例第2 條第1 項第
3 款、第7 條、判決如主文。
本案經檢察官孫小玲到庭執行職務。
中　　華　　民　　國　　96　　年　　9 　　月　　20　　日
                  刑事第一庭    審判長法  官  郭雅美
                                      法  官  張意聰
                                      法  官  莊崑山
以上正本證明與原本無異。
如不服本判決應於收受本判決後10日內向本院提出上訴書狀，其
未敘述上訴理由者，並得於提起上訴後10日內向本院補提理由書
狀（均須按他造當事人之人數附繕本）「切勿逕送上級法院」。
中　　華　　民　　國　　96　　年　　9 　　月　　20　　日
　　　　　　　　　　　　　　　　　　　書記官  邱麗莉
附錄本件判決論罪科刑法條：
貪污治罪條例第4條第1項第5款
五對於違背職務之行為，要求、期約或收受賄賂或其他不正利益
者
貪污治罪條例第6條第1項第3款
有下列行為之一者，處 5 年以上有期徒刑，得併科新臺幣 3 千
萬元以下罰
金：
一  意圖得利，抑留不發職務上應發之財物者。
二  募集款項或徵用土地、財物，從中舞弊者。
三  竊取或侵占職務上持有之非公用私有器材、財物者。
貪污治罪條例第11條
對於第2 條人員，關於違背職務之行為，行求、期約或交付賄賂
或其他不正利益者，處一年以上七年以下有期徒刑，得併科新臺
幣三百萬元以下罰金。對於外國、大陸地區、香港或澳門之公務
員，就跨區貿易、投資或其他商業活動有關事項，為前項行為者
，處五年以下有期徒刑或科新臺幣一百萬元以下罰金。不具第二
條人員之身分而犯前二項之罪者，亦同。犯前三項之罪而自首者
，免除其刑；在偵查或審判中自白者，減輕或免除其刑。在中華
民國領域外犯第一項、第二項之罪者，不問犯罪地之法律有無處
罰規定，均依本條例處罰。中華民國刑法第163 條 (公務員縱放
或便利逃脫罪)
公務員縱放職務上依法逮捕拘禁之人或便利其脫逃者，處一年以
  上七年以下有期徒刑。
中華民國刑法第213條 (公文書不實登載罪)
公務員明知為不實之事項，而登載於職務上所掌之公文書，足以
生損害於公眾或他人者，處一年以上七年以下有期徒刑。
刑法第165條 (湮滅刑事證據罪)
偽造、變造、湮滅或隱匿關係他人刑事被告案件之證據，或使用
偽造、變造之證據者，處二年以下有期徒刑、拘役或五百元以下
罰金。
